【裁判字號】    96,交聲,313
【裁判日期】    970613
【裁判案由】    違反道路交通管理處罰條例聲明異議
【裁判全文】
臺灣新竹地方法院交通事件裁定         96年度交聲字第313號
原處分機關    交通部公路總局新竹區監理所
異  議  人    甲○○
即受處分人
上列異議人因違反道路交通管理處罰條例案件，對於交通部公路
總局新竹區監理所中華民國96年10月31日所為之竹監自字第裁50
-DB0000000號違反道路交通管理事件裁決處分，聲明異議，本院
裁定如下：
       主  文
異議駁回。
        理  由
一、按異議人，不服第8 條主管機關所為之處罰，得於接到裁決
    書之翌日起20日內，向管轄地方法院聲明異議，又交通法庭
    認為聲明異議無理由者，應以裁定駁回之，道路交通管理處
    罰條例第87條第1 項、道路交通案件處理辦法第19條分別定
    有明文。次按，汽車駕駛人，行經有燈光號誌管制之交岔路
    口闖紅燈者，依道路交通管理處罰條例第53條第1 項，即應
    處新臺幣（下同）1,800元以上5,400元以下罰鍰，並依同條
    例第63條第1項第3款併予記違規點數3點。
二、原處分意旨略以：聲明異議人即受處分人甲○○於民國96年
    9 月1日14時40分許，駕駛車牌號碼5919-FV號自用小客車，
    行經台七線水源地前時，因駕車行經有燈光號誌管制之交岔
    路口闖紅燈，經桃園縣警察局大溪分局警員乙○○以異議人
    違反道路交通管理處罰條例第53條第1 項規定，填掣桃警局
    交字第DB0000000 號違反道路交通管理事件通知單予以舉發
    。嗣異議人向原處分機關交通部公路總局新竹區監理所提出
    陳述，由原處分機關函請原舉發單位即桃園縣警察局大溪分
    局調查，仍認其有前揭違規行為，而依道路交通管理處罰條
    例第53條第1項規定，於96年10月31日以竹監自字第裁50-DB
    0000000號違反道路交通管理事件裁決書裁處異議人罰鍰2,7
    00元，並記違規點數3點。
三、異議人聲明異議意旨略以：異議人主張其係於舉發地點搶黃
    燈，並非闖紅燈，卻遭距紅燈白線50公尺下方處之員警攔停
    ，員警舉發時曾說明有DV錄影佐證，然事後又無法提供影帶
    澄清疑點，故員警實有誤判，為此請求撤銷原處分等語。
四、經查：
(一)、異議人於前揭時間，駕駛上開車輛，行經台七線水源地前時
    ，在設有燈號管制之交岔路口闖紅燈之事實，業據證人即填
    掣本件違規舉發通知單之桃園縣警察局大溪分局警員乙○○
    到庭具結證稱：「（請陳述舉發經過？）提呈當天我的出勤
    紀錄表，當天我是服交整機動派出所勤務，是在台七線牌樓
    下面執行交通稽查勤務，當天有3個派出所共7個警員執行此
    項勤務，因為大溪分局那段時間在執行交通大執法，所以才
    會有比較多的同仁一起執行勤務，當地台七線有上坡，異議
    人的車速比較快，當地的車號是三色燈號，當天除了我還有
    其他同仁有看見…」等語；證人劉恩光亦於本院具結後證述
    ：「（當地是否可以很清楚看到有人違規？）是的，很清楚
    」、「（會不會產生說那裡是上坡路段，造成視線死角，以
    致於你們看不清楚？）不會」、「（你們攔檢點距離紅綠燈
    多遠？）大約10幾公尺左右，因為我們也沒有辦法太靠近十
    字路口，這樣很危險」等語綦詳。另依道路交通管理處罰條
    例科處行政罰事件，依據公法爭議之舉證責任分配法則，雖
    應先由行政機關就其業已履踐相關正當法律程序，以及人民
    應受處罰之客觀違反法令行為，負證明之責，惟受處罰人就
    行政機關已為相當證明之前開事項，若主張欠缺主觀歸責條
    件或為其他抗辯，亦須就其所辯提出反證。且行政機關對於
    前開應為舉證事項，並非不得以執行查察取締勤務人員，依
    據調查人證之程序，使就親歷事實提供不可替代之證明方法
    ，是受處罰人就該證人所述見聞經過之真實性倘有質疑，除
    依法定交互詢問程序加以檢驗外，亦不得僅因證人之個人身
    分、地位或與當事人之關係而謂其不得作證，或憑己意指為
    必須代以其他特定之證據方法，此在證人業已具結願依偽證
    罰則擔保證言可信之場合，尤屬當然。參以證人乙○○、劉
    恩光係經具結後始為上開證述，當無甘冒受偽證罪之追訴處
    罰，而為與事實不符之虛偽陳述之理，況且證人與異議人互
    不相識，亦無仇隙，應無設詞構陷誣指異議人之可能及必要
    ，再者，證人為執行交通勤務之公務員，對於舉發交通違規
    ，為其業務內之事項，其觀察程度本較一般人更為專注，而
    依其證述內容均合於常情並無矛盾，舉發時間為下午時分，
    現場光線良好，舉發員警之執勤位置距離適當且視線良好，
    應無誤認之可能。是以證人乙○○前揭所為證述內容，確為
    實情，堪以採信。
(二)、至異議人雖辯稱舉發當時其僅係搶黃燈，並非闖紅燈云云，
    惟查：
１、證人丙○○到庭具結證稱：「當地路口是單純二時向號誌，
    就是綠燈轉換成黃燈。黃燈大約閃2、3秒後就變換成紅燈，
    我們同仁去執行勤務的時候也會規定變換成紅燈2、3秒之後
    才會執行，若駕駛人是搶黃燈，通常避免發生爭執，此部分
    我們不會取締」等語；證人劉恩光亦證稱：「一般來說，黃
    燈變換的時候就不會攔，是確定為紅燈的時候才會攔檢」等
    語；證人丁○○復具結證稱：「為了避免爭執，在變換燈號
    的時候都不會取締，是確定為闖紅燈的時候才會取締」等語
    ，是依證人丙○○、劉恩光、丁○○等人前開證述，執行取
    締闖紅燈勤務之員警為避免將搶黃燈之行為誤判為闖紅燈之
    行為，係於紅燈顯示後2至3秒後始行取締，是異議人以其僅
    係搶黃燈而非闖紅燈等語置辯以圖卸責，並無可採。
２、復按圓形黃燈用以警告車輛駕駛人及行人，表示紅色燈號即
    將顯示，屆時將失去通行路權，道路交通標誌標線號誌設置
    規則第206條第4款定有明文，而於綠燈及紅燈之間，所以設
    置固定秒數之警示黃燈以為緩衝，乃考量道路交通處於動態
    流通之狀態，基於其本身物理上之特質，為達維護交通安全
    之本旨，且為免車身於綠燈過線時，突然轉為紅燈，而導致
    駕駛人反變成闖紅燈之不合理結果，是駕駛人如在進入路口
    前見綠燈轉為黃燈時，應即時減速隨時作「停車準備」，而
    非「搶黃燈」加速前進，以免闖越紅燈，待復轉為綠燈時，
    始繼續行進，如此看待黃燈之功能始為合理，否則紅燈號誌
    亮起之際，如仍在該路口行進中，縱係搶黃燈進入路口，仍
    應負闖紅燈之責。是縱異議人所言其僅係搶黃燈之情為真，
    在其駕車進入路口之前，已屬黃燈狀態，其能否於紅燈號誌
    亮起之前通過路口，要非無疑，是縱其進入路口後號誌始轉
    為紅燈，異議人仍應負闖紅燈之責，更遑論異議人進入路口
    前，該路口之紅燈即已亮起，是異議人所辯自無可採。
(三)、又異議人另主張舉發員警於舉發當時表示會提出異議人違規
    DV影像，事後卻無法提出，故員警實有誤判云云，惟按執行
    交通勤務警察依法律規定製單舉發違反道路交通管理處罰條
    例所列之違規事實，並由公路主管機關加以處罰，係行政機
    關執行公權力措施而對外直接發生法律效果之單方行政行為
    ，本質上為行政處分，係公務員基於職務上權力，依法就特
    定之具體事件所為具有公法上效果之單方行政行為，基於公
    務員為公法上行為具有公信力之原則，該行政處分當可被推
    定為真正，其據以依法處分之事實認定亦為真正無誤，本此
    公信原則，乃立法者賦予行政機關制定違反道路交通事件統
    一裁罰標準及處理細則，使舉發員警得當機處分以達其維護
    交通秩序、安全之行政目的，反之，若謂公務員一切行政行
    為均需預留證據以證其實，則國家行政勢必窒礙難行，據此
    ，刑事訴訟法就犯罪證據有關之規定中與屬行政秩序罰之交
    通違規裁罰本質不合之部分，自不在準用之列。況闖越紅燈
    之違規行為，其發生時間甚短，一般而言，除該路口適設有
    固定式交通違規自動採證照相儀器外，殊難有其他採證方式
    。本件依舉發員警所處位置、距離判斷，其誤判之可能性極
    小，且本件異議人既未就執勤員警之舉發有誤提出相關證據
    以供調查，本院復查無何證據足資證明證人有捏造事實違法
    取締之情事，則執勤警員本其維護交通秩序、公眾安全職責
    所為之舉發，自應受到合法、正確之推定。是異議人辯稱舉
    發員警未提出DV影像佐證異議人之違規事實，可能是誤判云
    云，亦無可採。
五、綜上，原處分機關對異議人之前揭違規行為，依道路交通管
    理處罰條例第53條第1 項及違反道路交通管理事件統一裁罰
    基準表之規定，裁處罰鍰2,700 元，並依違反道路交通管理
    處罰條例63條第1項第3款記違規點數3 點，核無違誤，本件
    異議為無理由，應予駁回。
六、應依道路交通案件處理辦法第19條，裁定如主文。
中    華    民    國    97    年    6     月    13    日
                  交通法庭法  官  楊數盈
以上正本證明與原本無異。
如不服本裁定，應於裁定送達後5日內向本院提出抗告狀。
                          書記官  謝國聖
中    華    民    國    97    年    6     月    13    日


司法院資訊處製作；財團法人民間司法改革基金會備份。
